【裁判字號】    99,事聲,33
【裁判日期】    990902
【裁判案由】    聲明異議
【裁判全文】
臺灣基隆地方法院民事裁定              99年度事聲字第33號
異  議  人  詹明德
即  債務人
代  理  人  俞清松律師
相  對  人  劉繼榮
即  債權人
上列當事人間拍賣抵押物強制執行事件，異議人對民國99年4月2
8 日本院司法事務官所為裁定（99年度司執字第6074號裁定）提
出異議，本院裁定如下：
    主  文
異議駁回。
    理  由
一、異議意旨略以：債權人劉繼榮持臺灣士林地方法院86年度拍
    字第1291號拍賣抵押物裁定、抵押權設定契約書、他項權利
    證明書及檢附異議人所簽發以台北區中小企業銀行汐止分行
    為付款人、面額新臺幣（下同） 4,600萬元之支票（以下簡
    稱系爭支票），向本院聲請以99年度司執字第6074號拍賣抵
    押物強制執行事件執行異議人所有之不動產，依抵押權設定
    契約書所載抵押權之型態為最高限額抵押權，存續期間自民
    國84年11月20日至85年7月19日，債務清償日為85年7月19日
    ，因此抵押債權額確定之日即為85年 7月19日，則債權人所
    提出得以行使前開抵押權之債權證明文件即應合於前開最高
    限額抵押所約定清償期、借款期限及存續期間內所屆期之債
    權證明文件以供執行法院為形式審查。然系爭支票票載發票
    日為85年 9月20日，為最高限額抵押權確定後始生之債權，
    依修正後民法第 881條之14規定，顯非該最高限額抵押權效
    力所及，債權人自不得據以聲請強制執行，原裁定認借貸契
    約成立日即發生擔保之債權效力，不問清償日、借款期限是
    否符合契約書所載，則最高額押權登記之存續期間、債務清
    償日顯然形同具文，且最高限額抵押權所擔保之債權範圍如
    擴大至存續期間之後，則和民法第884條之12第1項第 1款所
    定「最高限額抵押權所擔保之原債權，除本節另有規定外，
    因下列事由之一而確定：一約定之原債權確定期日屆至者。
    」不符，為此提出異議，請求廢棄原裁定，並駁回債權人強
    制執行之聲請等語。
二、按以拍賣抵押物裁定為執行名義，應提出債權及抵押權之證
    明文件及裁定正本，強制執行法第6條第1項第 5款定有明文
    。另按最高限額抵押權，於成立時，未必先有債權存在，固
    不得因抵押權之登記而逕行准許拍賣抵押物，惟抵押權人提
    出證據證明有抵押債權存在時，縱然債務人或抵押人否認各
    該證據為真正，對抵押債權之是否存在有所爭執，法院仍須
    就證據為形式上之審查，而為准駁；又支票發票人所負票據
    債務之成立，應以發票人交付支票於受款人而完成發票行為
    之時日為準，至支票所載發票日，依票據法第128條第2項規
    定，僅係行使票據債權之限制，不能認為票據債務成立之時
    期（最高法院83年度台抗字第269號裁定、74年台上字第804
    號判例參照）。
三、經查：
  (一)債權人劉繼榮以臺灣士林地方法院86年度拍字第1291號拍賣
    抵押物裁定向本院聲請本件強制執行事件，業據檢具土地登
    記謄本、抵押權設定契約書、抵押權設定借款契約、他項權
    利證明書、系爭支票各 1份為證，債權人既已提出相關之債
    權及抵押權設定證明文件，且經聲請法院裁定准許拍賣抵押
    物確定，依前揭最高法院83年度台抗字第 269號裁定意旨所
    示，債權人以上開拍賣抵押物裁定為執行名義聲請強制執行
    ，即屬合法。
  (二)異議人固稱臺灣士林地方法院86年度拍字第1291號許可拍賣
    抵押物裁定或本院99年度司執字第6074號強制執行事件，均
    未考慮證明抵押債權存在之系爭支票發票日並未在本件最高
    限額抵押權所約定清償期、借款期限及存續期間內，即准予
    強制執行云云。然查，支票為支付工具，本應屬見票即付，
    惟國人對於支票之使用，習慣上將之做為遠期支付工具者所
    在多有，且異議人與債權人於84年11月20日簽訂之抵押權設
    定借款契約以手寫文字在實際支付或償還情形內記載：「本
    案實際債務，概依債務人及連帶保證人詹裕仁名義開具期票
    交予債權人之票額為準，並於債權人兌現全部期票時，債權
    人塗銷本抵押權登記。」，而系爭支票由連帶保證人詹裕仁
    背書，並蓋有「84.11.22」、「85. 6.22」之日期戳章，足
    見系爭支票至少在85年 6月22日以前即由異議人簽發經連帶
    保證人詹裕仁背書後交付異議人，依最高法院74年台上字第
    804 號判例意旨，於異議人交付系爭支票於債權人，票據債
    務即已成立，至於系爭支票所載發票日，依票據法第 128條
    第 2項規定，僅係行使票據債權之限制，不能認為票據債務
    成立之時期，則系爭支票之票據債務係在本件最高限額抵押
    權所約定清償期、借款期限及存續期間內無誤，異議意旨謂
    因票載發票日與抵押權設定契約之清償日不符，債權人不得
    執系爭支票做為最高限額抵押權之債權證明文件，顯屬誤會
    。從而，本院民事執行處駁回異議人之聲明異議，並無不合
    ，異議意旨指摘原裁定不當，求予廢棄，為無理由，應予駁
    回。
四、依強制執行法第30條之1，民事訴訟法第240條之4第3項後段
    ，裁定如主文。
中    華    民    國    99    年    9     月    2     日
                  民事庭法  官  陳湘琳
以上正本係照原本作成。
如對本裁定抗告，須於裁定送達後10日內向本院提出抗告狀，並
應繳納抗告費新臺幣1,000 元。
中    華    民    國    99    年    9     月    2     日
                        書記官  張慧儀

司法院資訊處製作；財團法人民間司法改革基金會備份。
